臺灣屏東地方法院刑事判決
111年度金訴字第131號
公  訴  人  臺灣屏東地方檢察署檢察官
被      告  洪尉庭



上列被告因詐欺等案件，經檢察官提起公訴（110年度偵字第117
62號、111年度偵字第1202號），本院判決如下：
    主  文
本件公訴不受理。
    理  由
一、公訴意旨略以：被告洪尉庭可預見將個人帳戶提供予他人使
    用，可能幫助犯罪集團作為不法收取款項之用，竟仍基於幫
    助詐欺取財及幫助洗錢之不確定故意，於民國110年8月27日
    3時許至4時許，在桃園市轄內某處，將其所申設之中國信託
    銀行帳號000000000000號帳戶（下稱中信帳戶）之提款卡及
    密碼，交付予真實姓名、年籍資料均不詳之詐欺集團成員。
    嗣上開詐欺集團成員取得中信帳戶後，即以如附表一所示之
    詐欺方式，向如附表一所示之被害人賴筱薇，告訴人林麗菁
    、陳冠勲施以詐術，致被害人賴筱薇，告訴人林麗菁、陳冠
    勲均陷於錯誤，而依詐欺集團成員之指示，分別於如附表一
    所示之時間，將如附表一所示之金額匯入中信帳戶，並旋遭
    提領。因認被告涉犯刑法第30條第1項前段、第339條之4第1
    項第2款之幫助3人以上共同詐欺取財罪嫌，及刑法第30條第
    1項前段、洗錢防制法第14條第1項之幫助一般洗錢罪嫌等語
    。
二、按同一案件繫屬於有管轄權之數法院者，由繫屬在先之法院
    審判之。但經共同之直接上級法院裁定，亦得由繫屬在後之
    法院審判，刑事訴訟法第8條定有明文。又案件依刑事訴訟
    法第8條之規定不得為審判者，應諭知不受理之判決，且得
    不經言詞辯論為之，刑事訴訟法第303條第7款、第307條亦
    分別明定。而「同一案件」係指所訴兩案之被告相同，被訴
    之犯罪事實亦屬同一者而言；接續犯、吸收犯、結合犯、加
    重結果犯及刑法修正前之常業犯等實質上一罪，暨想像競合
    犯、刑法修正前之牽連犯、連續犯之裁判上一罪者，均屬同
    一事實（最高法院98年度台上字第6899號判決要旨參照）。
    蓋以「同一案件」既因起訴而發生訴訟繫屬，本於國家刑罰
    權單一之原則，即不容法院再就「同一案件」為重複裁判，
    且不特其前、後繫屬事實完全相同，就令訴訟繫屬發生在先
    之事實，祇為「同一案件」之其中「一部」，惟其起訴效力
    當仍及於未及起訴之「他部」，按諸審判不可分之原則，審
    理事實之法院仍應併予審理，而非可由檢察官另行追訴。是
    倘一部事實或全部事實業經起訴，乃檢察官竟對構成一罪之
    他部事實或重複事實另行提起公訴，法院即應為不受理判決
    之諭知。
三、經查：
  ㈠被告前因於110年8月27日某時許（臺灣臺北地方檢察署【下
    稱臺北地檢署】檢察官110年度偵字第35344號，111年度偵
    字第1088、3383號【下稱前案】起訴書記載為109年8月27日
    某時，惟被告於本院審理時供稱：我是在110年8月27日3時
    至4時間，在桃園市某全家便利商店，交付起訴書所載中信
    帳戶，我只有交過這一次帳戶，跟前案是同一次交付帳戶行
    為，前案起訴書所載交付時間109年8月27日應該是誤載，我
    在前案警詢及偵訊中說的都是110年8月27日交付帳戶等語【
    本院卷第179頁】，且經本院調閱前案偵查卷宗，被告於前
    案警詢及偵訊中均供稱：事發時是110年8月27日等語【臺北
    地檢署110年度偵字第35344號卷第11、140頁】，核與被告
    前揭所述相符，堪認前案起訴書應係誤載），在臺中市前往
    桃園市途中某處車上，將中信帳戶之存摺、提款卡及密碼，
    交付予真實姓名、年籍資料均不詳之詐欺集團成員。嗣上開
    詐欺集團成員取得中信帳戶之存摺、提款卡及密碼後，即以
    如附表二所示之詐欺方式，向如附表二所示之告訴人施以詐
    術，致如附表二所示之告訴人均陷於錯誤，而依詐欺集團成
    員之指示，分別於如附表二所示之時間，將如附表二所示之
    金額匯入中信帳戶，涉犯幫助詐欺取財、幫助一般洗錢等罪
    嫌，而經臺北地檢署檢察官以前案提起公訴，並於111年3月
    4日繫屬於臺灣臺北地方法院（下稱臺北地院），經臺北地
    院以111年度審訴字第502號審理各事實，業經本院核閱該案
    卷宗屬實，並有臺灣高等法院被告前案紀錄表（本院卷第77
    頁）在卷可稽。又本案經檢察官提起公訴，於111年4月14日
    始繫屬於本院，此有臺灣屏東地方檢察署（下稱屏東地檢署
    ）檢察官110年度偵字第11762號、111年度偵字第1202號起
    訴書，及屏東地檢署111年4月12日屏檢介宙110偵11762、11
    1偵1202字第1119013799號函上所蓋本院收狀日期戳章印文
    等件在卷可稽（本院卷第7至14頁），是本案顯然繫屬在後
    ，合先敘明。
  ㈡經核本案被害人固與前案被害人不同，惟本案被害人與前案
    被害人受詐欺而匯款入中信帳戶之時間為同一日（均係110
    年8月30日），且被告所交付提款卡、密碼之帳戶，及交付
    時間與本案相同（均為110年8月27日交付中信帳戶），此據
    被告於本院審理時供稱在卷（本院卷第179頁），足認被告
    僅係以一交付中信帳戶提款卡、密碼之行為，幫助詐欺集團
    得以利用該同一帳戶向前案及本案之多數被害人為詐欺及洗
    錢等犯行，是核被告本案及前案所為，係一行為觸犯數罪名
    ，僅成立想像競合犯之裁判上一罪，本案乃與前案係屬同一
    案件。揆諸前揭說明，應由繫屬在先之法院審判，非本院所
    得審理，爰不經言詞辯論，逕為不受理判決之諭知。
四、依刑事訴訟法第303條第7款、第307條，判決如主文。
本案經檢察官蔡明達提起公訴，檢察官曾馨儀到庭執行職務。
中　　華　　民　　國　　111 　年　　6 　　月　　21　　日
                  刑事第六庭  審判長法  官  程士傑
                                    法  官  陳一誠
                                    法  官  王曼寧
以上正本證明與原本無異。
如不服本判決應於收受判決後20日內向本院提出上訴書狀，並應
敘述具體理由；其未敘述上訴理由者，應於上訴期間屆滿後20日
內向本院補提理由書（均須按他造當事人之人數附繕本）「切勿
逕送上級法院」。
中　　華　　民　　國　　111 　年　　6 　　月　　21　　日
                                    書記官  李季鴻
附表一：
編號 被害人/ 告訴人 詐欺方式 匯款時間 匯款金額 （新臺幣） 1 賴筱薇 詐欺集團成員以「楊揚」之名義，於不詳時、地，利用通訊軟體Instagram，與賴筱薇取得聯繫後，即對賴筱薇施以詐術，佯稱：可投資泰達幣獲利云云，致賴筱薇陷於錯誤，於右欄所示之時間，將右欄所示之金額，匯入中信帳戶。 110年08月30日 13時27分許 17萬1,900元 2 林麗菁 詐欺集團成員於110年7月間某時許，利用交友軟體「Pairs」並以「唐亦峰」之名義與林麗菁取得聯繫後，於不詳時間，詢問林麗菁是否要投資並傳送投資網址予林麗菁，致林麗菁陷於錯誤，於右欄所示之時間，將右欄所示之金額，匯入中信帳戶。 110年08月30日 14時51分許 10萬元 3 陳冠勲 詐欺集團成員於110年8月27日09時54分許前某時許，以「山胞」之名義，在某臉書網頁上，登載販售樂高商品之不實廣告，適陳冠勲於110年8月27日09時54分許，上網瀏覽該臉書網頁之不實廣告後，陷於錯誤，於右欄所示之時間，將右欄所示之金額，匯入中信帳戶。 110年08月30日 14時58分許 6,000元 
附表二：
編號 告訴人 詐欺方式 匯款時間 匯款金額（新臺幣） 1 鍾蕙如 詐欺集團成員於110年8月初某時起，以通訊軟體LINE與鍾蕙如聯繫，佯稱為暱稱「鄒文江」之人，表示可投資比特幣獲利云云，鍾蕙如因而陷於錯誤，並依指示匯款至中信帳戶。 鍾蕙如於110年8月30日12時19分許，辦理臨櫃轉帳匯款。 20萬6,300元    鍾蕙如於110年8月30日13時22分許，自中國信託帳號000-000000000000號帳戶辦理轉帳匯款。 7,000元 2 林慧敏 詐欺集團成員於110年7月30日某時起，以通訊軟體LINE與林慧敏聯繫，佯稱為暱稱「蔣振海」之人，表示可投資名為藍馳之美金投資公司獲利云云，林慧敏因而陷於錯誤，並依指示匯款至中信帳戶。 林慧敏於110年8月30日11時36分許，自友人曹亞轅之玉山銀行帳號000-0000000000000號帳戶辦理轉帳匯款。 5萬元 3 黃士銘 詐欺集團成員於110年8月12日某時起，以通訊軟體LINE與黃士銘聯繫，佯稱為暱稱「劉文靜」之人，表示可投資BBLS平台獲利云云，黃士銘因而陷於錯誤，並依指示匯款至中信帳戶。 黃士銘於110年8月30日11時24分許，自華南銀行帳號000000000000號帳戶辦理轉帳匯款。 5萬元    黃士銘於110年8月30日11時26分許，自華南銀行帳號000000000000號帳戶辦理轉帳匯款。 3萬5,740元